臺灣苗栗地方法院刑事判決
                                       99年度訴字第171號
公  訴  人  臺灣苗栗地方法院檢察署檢察官
被      告  甲○○



指定辯護人  本院公設辯護人  蔡文亮
上列被告因偽造有價證券等案件，經檢察官提起公訴（99年度偵
字第415號），本院判決如下：
    主    文
甲○○犯偽造有價證券罪，累犯，處有期徒刑壹年捌月，偽造如
附表一所示之本票貳張，其中偽造「陳玟琪」名義為發票人及填
載偽造之身分證字號「Z000000000」部分均沒收；又犯行使偽造
私文書罪，累犯，處有期徒刑貳年，減為有期徒刑壹年，偽造如
附表二所示之領款收據貳張，其中偽造之「陳玟琪」署押部分均
沒收。應執行有期徒刑壹年拾月，偽造如附表一所示之本票貳張
，其中偽造「陳玟琪」名義為發票人及填載偽造之身分證字號「
Z000000000」部分、偽造如附表二所示之領款收據貳張，其中偽
造之「陳玟琪」署押部分均沒收。
    犯罪事實
一、前科資料：
    甲○○前因①妨害自由案件，於民國87年12月29日經本院以
    87年易字第990 號裁判判處有期徒刑5 月，緩刑3 年確定，
    嗣經本院以89年聲字第223 號裁判撤銷緩刑在案；復因②毀
    棄損壞、妨害公務等案件，於89年2 月21日經本院以88年易
    字第1089號裁判分別判處有期徒刑7 月、3 月，並定應執行
    有期徒刑9 月確定。前①②二案經接續執行，甫於90年2 月
    17日因徒刑執行完畢。（構成累犯）
二、甲○○基於意圖供行使之用而偽造有價證券之犯意，於民國94
    年2 月25日前某日，在桃園縣○○鎮○○路000 巷000 號之處所
    ，冒用陳玟「琪」名義及虛假之國民身分證統一編號「Z000
    000000」，先接續簽立如附表一編號一、二所示票號698371
     、 票面金額為新臺幣（下同）35600 元及票號698372、票
    面金額為35600 元之本票各1 張，並進而將上揭偽造之本票
    2張 提出予丙○○而行使之；又基於意圖供行使之用而偽造私
    文書之犯意，於同時、地，冒用陳玟「琪」名義及虛假之國
    民身分證統一編號「Z000000000」而接續偽造領款收據2 張
    ，再將上揭偽造之領款收據共2 張提出予丙○○而行使之，而
    足生損害於丙○○。嗣經甲○○因另案為警通緝，丙○○至警局協
    助辦案，丙○○始知甲○○之真實姓名、國民身分證統一編號，
    而查悉上情。
三、案經丙○○訴由臺灣苗栗地方法院檢察署檢察官偵查起訴。
    理    由
一、認定犯罪事實所憑之證據及理由：
  ㈠證據能力：（刑事訴訟法第159 條之5 ）
  ⒈按被告以外之人（包括證人、鑑定人、告訴人、被害人及共
    同被告等）於審判外之陳述雖不符刑事訴訟法第159 條之1
    至之4 等4 條之規定，而經當事人於審判程序同意作為證據
    ，法院審酌該言詞陳述或書面陳述作成時之情況，認為適當
    者，亦得為證據；當事人、代理人或辯護人於法院調查證據
    時，知有刑事訴訟法第159 條第1 項不得為證據之情形，而
    未於言詞辯論終結前聲明異議者，視為有前項之同意，同法
    第159 條之5 定有明文。立法意旨在於傳聞證據未經當事人
    之反對詰問予以核實，原則上先予排除。惟若當事人已放棄
    反對詰問權，於審判程序中表明同意該等傳聞證據可作為證
    據；或於言詞辯論終結前未聲明異議，基於尊重當事人對傳
    聞證據之處分權，及證據資料愈豐富，愈有助於真實發見之
    理念，且強化言詞辯論主義，使訴訟程序得以順暢進行，是
    本件判決以下所引之卷內證據，既均經被告、辯護人及檢察
    官未表示異議視為同意，自均具有證據能力，合先敘明。（
    見本院卷99年4 月20日審判筆錄第3 ～4 頁）
  ㈡供述證據：
  ⒈證人丙○○於偵查中之證述：證明被告上揭被訴事實。（見98
    年他字第1042號卷第24～27頁）
  ⒉證人乙○○於偵查中之證述：證明被告上揭被訴事實。（見98
    年他字第1042號卷第24～27頁）
  ㈢非供述證據：
  ⒈偽造之領款收據正本、影本各2 張及偽造之票號為698371、3
    98372號本票正本、影本各2 張：證明被告冒用陳玟「琪」
    名義及虛假之身分證字號「Z000000000」簽立領款收據及本
    票各2 張之事實。（見99年偵字第415 號卷第5 ～7 頁）
  ⒉內政部警政署刑事警察局99年1 月20日刑紋字第000000000號
    鑑定書1 份：證明送驗之偽造之收據2 張及本票2 張上之指
    紋，經比對確認結果，與甲○○指紋卡之左拇指指印相符，而
    可認該領款收據及本票確實為被告簽發之事實。（見99年偵
    字第415 號卷第8 ～9 頁）
  ㈣綜上證據，核與被告於本院審理中自白之事實相符，是被告
    之自白應為真實可信，本案事證明確，被告上揭犯行洵堪認
    定，自均應依法論罪科刑。
二、論罪科刑之理由：
  ㈠新舊法之比較適用：按被告於本件行為後，刑法及刑法施行
    法業於94年2 月2 日總統令公布修正，於95年7 月1 日施行
    （下稱新刑法，修正前刑法下稱舊刑法），參酌最高法院95
    年5 月23日刑事庭第8 次會議決議，新刑法第2 條第1 項之
    規定，係規範行為後法律變更所生新舊法律比較適用之準據
    法，於新刑法施行後，應適用新刑法第2 條第1 項之規定，
    為「從舊從輕」之比較。本案涉及變更罰金部分法律條文：
  ⒈按修正後刑法（新法）第33條第5 款規定「罰金：新臺幣1千
    元以上，以百元計算之」，與修正前刑法第33條第5 款規定
    「罰金：（銀元）1 元以上」不同。比較新舊法結果，以修
    正前即行為時法較有利於被告，故依刑法第2 條第1 項前段
    規定，本案關於刑法第201 條第1 項之得併科法定罰金刑部
    分，自應適用行為時之法律即修正前刑法第33條第5 款規定
    決定其罰金部分之法定刑。
  ⒉綜上所述，本件比較得併科罰金等相關規定結果，以行為時
    法對上揭被告較為有利，爰依刑法第2 條第1 項前段規定，
    一體適用被告行為時之修正前刑法。
  ㈡被告成立之犯罪：
  ⒈偽造本票並進而行使之部分：
  ⑴按意圖供行使之用而偽造有價證券，並於偽造後復持以行使
    者，其行使之輕行為，應為偽造之重行為所吸收，僅論以較
    重之偽造有價證券罪（最高法院24年上字第458 號、26年渝
    上字第155 號、31年上字第88號判例、81年度台上字第6349
    號、86年度台上字第1932號、90年度台上字第4595號、91年
    度台上字第6737號判決意旨參照）。故本案被告偽造本票後
    進而行使該偽造本票之行為，因行使之輕度行為已為偽造之
    重度行為所吸收，故僅論以偽造有價證券罪。
  ⑵又按行為人之數行為於同時同地或密切接近之時地實施，侵
    害同一之法益，各行為之獨立性極為薄弱，依一般社會健全
    觀念，在時間差距上，難以強行分開，在刑法評價上，以視
    為數個舉動之接續施行，合為包括之一行為予以評價，較為
    合理始足當之（最高法院96年台上字第3523號判決參照）。
    是本案被告既基於意圖行使偽造有價證券之單一決意，而接
    續偽造2 張本票，因其偽造2 張本票之時間、地點相當密切
    接近，難以強行分開論罪，故應論以接續犯一罪為當。
  ⑶末按行使偽造有價證券，以取得票面價值之對價，固不另論
    詐欺罪，但如以偽造之有價證券供作擔保或「作為新債清償
    」而借款，則其借款之行為，為行使有價證券以外之另一行
    為，其間有方法結果關係，應論以詐欺罪之牽連犯（最高法
    院62年2 月20日第1 次刑事庭庭長會議決定㈠、70年度台上
    字第3121號、72年度台上字第4129號、76年度台上字第6954
    號、78年度台上字第2599號、82年度台上字第2256號、82年
    度台上字第4112號、82年度台上字第4430號、85年度台上字
    第4557號、86年度台上字第718 號、86年度台上字第4610號
    、87年度台上字第1784號、90年度台上字第5416號判決意旨
    參照）。故本案被告行使偽造之本票既係以取得票面價值之
    對價為目的，自不再另成立詐欺罪，附此敘明。
  ⑷結論：被告偽造2 張本票並提出予丙○○而行使之行為，係犯
    刑法第201 條第1 項之意圖供行使之用，而偽造有價證券罪
    。
  ⒉偽造領款收據並進而行使之部分：
  ⑴按偽造私文書後，復進而自為行使者，則其低度之偽造行為
    ，應為高度之行使行為所吸收，祇應成立行使偽造私文書罪
    ，不能於行使偽造私文書罪外，又論以偽造私文書罪。其二
    者間吸收關係之存在，並不以偽造後立即行使為必要，縱其
    偽造後間隔相當時間以後始起意予以行使，仍不影響二者間
    具有高低度吸收關係之本質（最高法院95年台上字第920 號
    判決意旨參照）。故本案被告先偽造領款收據進而行使之行
    為，因偽造之低度行為已為行使之高度行為所吸收，故僅論
    以行使偽造私文書罪。
  ⑵又按行為人之數行為於同時同地或密切接近之時地實施，侵
    害同一之法益，各行為之獨立性極為薄弱，依一般社會健全
    觀念，在時間差距上，難以強行分開，在刑法評價上，以視
    為數個舉動之接續施行，合為包括之一行為予以評價，較為
    合理始足當之（最高法院96年台上字第3523號判決參照）。
    是本案被告既基於意圖行使偽造私文書之單一決意，而接續
    偽造2 張領款收據，因其偽造2 張領款收據之時間、地點相
    當密切接近，難以強行分開論罪，故應論以接續犯一罪為當
    。
  ⑶結論：被告偽造2 張領款收據，並提出予丙○○而行使，致丙○○受有損害之行為，係犯刑法第216 條、第210 條之行使偽
    造私文書罪。
  ⒊核被告上揭所犯之偽造有價證券罪及行使偽造私文書罪，二
    罪間犯意各別、行為互殊，所侵害之法益亦不相當，故應與
    分論併罰。
  ㈢累犯加重其刑之規定：
    被告有犯罪事實欄前科資料項所示之前科紀錄，此有臺灣高
    等法院前案紀錄表在卷足憑，是其於有期徒刑執行完畢後，
    5 年內再犯本案偽造有價證券罪及行使偽造私文書罪，就上
    揭二罪均構成累犯，均應依刑法第47條第1 項之規定，加重
    其刑至2 分之1 。
  ㈣酌量減輕其刑之說明：
    被告之犯行固然不法，且危害社會經濟秩序並致被害人蕭亦
    清之損害，然審酌其犯後態度始終坦承犯行並已與被害人蕭
    亦清達成民事和解（此有調解紀錄表、本院99年苗簡調字第
    107 號調解筆錄在卷可參），而獲其原諒，且被告雖冒用不
    實姓名及身分證統一編號簽發本票及領款收據，然其於該偽
    造之本票及領款收據上所載之地址為真實，則可認被告於不
    履行債務時，被害人尚可依據地址追索債務，顯然被告並無
    逃避債務之意，僅因一時失慮欠周，而罹刑罰，其犯行相較
    專以偽造有價證券、行使偽造私文書得利之徒惡性為輕；又
    本件被告所犯上揭偽造有價證券之罪，其法定本刑為3 年以
    上有期徒刑，是縱處以最輕法定本刑即3 年有期徒刑，與被
    告之犯罪情節相衡，仍予人情輕法重之感，本院審酌上開情
    節，及公訴人亦請求從輕量刑等情，認其犯罪之情狀在客觀
    上足以引起一般同情，顯可憫恕，即予宣告法定最低刑期，
    猶嫌過重，爰就其偽造有價證券之部分，依刑法第59條之規
    定，酌量減輕其刑。
  ㈤量刑理由之說明：
    爰審酌被告有犯罪事實欄前科資料項所示之前科紀錄，素行
    非佳，且其偽造有價證券之行為，對社會經濟及商業交易秩
    序造成危害，又其行使偽造私文書之行為，並實際造成被害
    人丙○○之損失，實應嚴懲；惟衡酌其犯後尚能坦承犯行，
    節省有限之司法資源，並與被害人達成民事和解，同意分期
    給付12萬元以賠償被害人之損失（此有本院99年苗簡調字第
    107 號調解筆錄在卷可稽），並獲得被害人之原諒（此有被
    害人到庭陳稱：被告並非有意，並請本院從輕量刑等語足證
    ，參本院卷99年4 月20日審判筆錄第7 頁），及其犯本案所
    得利益非鉅；併參酌其犯罪目的、動機、生活狀況、智識程
    度為國中畢業及公訴人亦請求從輕量刑等一切情狀，爰就其
    所犯偽造有價證券及行使偽造私文書之犯行，分別量處如主
    文所示之刑。
  ㈥適用減刑條例部分：
    被告上揭所犯之行使偽造私文書罪部分，其犯罪時間係在96
    年4 月24日以前，符合中華民國九十六年罪犯減刑條例第2
    條第1 項第3 款之減刑規定，爰依上開規定，就被告行使偽
    造私文書部分減其宣告刑2 分之1 。至被告所犯刑法第201
    條偽造有價證券部分，因偽造有價證券罪係屬中華民國九十
    六年罪犯減刑條例第3 條第1 項第15款所明列不予減刑之罪
    ，且被告就此部分所受之宣告刑又逾有期徒刑1 年6 月，故
    就此部分自無從適用中華民國九十六年減刑條例之規定予以
    減刑，附此敘明。
  ㈦合併應執行之刑：
    按刑法第51條第5 款（新法第5 款）提高多數有期徒刑合併
    應執行之刑不得逾30年，新法施行後，應依新法第2 條第1
    項之規定，適用最有利於行為人之法律；裁判確定前犯數罪
    ，其中一罪在新法施行前者，亦同（最高法院95年度第8 次
    刑事庭會議決議意旨參照）。本件關於宣告多數有期徒刑合
    併應執行之刑，修正前刑法第51條第5 款係規定不得逾20年
    ，修正後則規定不得逾30年，經比較新舊法之結果，自以舊
    法較有利於被告，爰依刑法第2 條第1 項前段之規定，適用
    修正前刑法第51條第5 款之規定，及併依中華民國九十六年
    罪犯減刑條例第11條之規定，就上開應減刑及不應減刑之罪
    之宣告刑，定被告應執行之刑。
  ㈧沒收部分：
  ⒈按偽造之本票固應依刑法第205 條規定宣告沒收，惟如發票
    人有2 人以上，其中僅部分發票人係偽造，對於真正發票人
    部分並非無效，自不得沒收，而票據權利之行使與票據本身
    不能分離，於此情形法院為沒收之宣告時，僅諭知偽造部分
    （即偽造發票人部分）沒收即可，不得將該紙票據全部宣告
    沒收，剝奪合法持有人對於真正發票人之權利（最高法院93
    年台上字第2811號判決參照）。經查，本案如附表一所示之
    2 張本票既僅被告以冒用「陳玟琪」為發票人、及填載虛假
    之身分證字號「Z000000000」部分係偽造，發票人乙○○部分
    並非偽造，則依上開說明，本院自僅諭知該偽造部分沒收即
    可，而不得將該2 張本票全部宣告沒收，至該本票上偽造「
    陳玟琪」之署押，係屬偽造有價證券之一部，已因該部分偽
    造本票之沒收而包括在內，即不再另依刑法第219 條規定，
    重為沒收之諭知（最高法院51年台上字第1054號判例要旨參
    照）。又上開2 張本票乃屬被害人丙○○所有，被告縱為發票
    人，惟對該2 張本票並無所有權，故自不在刑法第38條第1 
    項第2 、3 款所規定得沒收之列，併此敘明。又本案如附表
    二之領款收據2 紙，雖屬被告犯罪所得之物，惟已由被告交
    由告訴人行使，不復為被告所有，爰不予宣告沒收。
  ⒉又按刑法第219 條規定：偽造之印文或署押，不問屬於犯人
    與否，沒收之。係採義務沒收主義，凡偽造之印文或署押，
    不論是否屬於犯人所有，亦不論有無搜獲扣案，苟不能證明
    其已滅失，均應依法宣告沒收（最高法院94年台上字第3518
    號判決意旨參照）。經查，本案如附表二所示之2 張領款收
    據，其上「陳玟琪」之署押既為被告偽造簽署，依前揭說明
    ，自不論係否被告所有，均依法宣告沒收。
三、適用之法律：
  ㈠刑事訴訟法第299 條第1 項前段。
  ㈡刑法第2 條第1 項前段。
  ㈢修正前刑法第55條、第201 條第1 項、第216 條、第210 條
    、第47條第1 項、第59條、第51條第1 項第5 款、第205 條
    、第219 條。
  ㈣刑法施行法第1 條之1 第1 項。
  ㈤中華民國九十六年罪犯減刑條例第2 條第1 項第3 款、第7條
    。本案經檢察官洪清秀到庭執行職務。
中　　華　　民　　國　　99　　年　　5 　　月　　11　　日
                  刑事第二庭審判長法　官  楊清益
                                  法  官  魏宏安
                                  法  官  林靜雯
以上正本證明與原本無異。
如不服本判決，應於判決送達後10日內向本院提出上訴狀（應抄
附繕本），其未敘述上訴理由者，應於上訴期間屆滿後20日內補
提理由書狀於本院，上訴於臺灣高等法院臺中分院。告訴人或被
害人如對於本判決不服者，應具備理由請求檢察官上訴，其上訴
期間之計算係以檢察官收受判決正本之日期為準。
                                  書記官  劉千瑄
中　　華　　民　　國　　99　　年　　5 　　月　　11　　日
附表一：偽造本票之附表

編號 本票號碼 面額（新臺幣） 發票日/到期日 票載發票人 應予沒收部分  一 698371 35600元 發票日為：94年1月25日到期日為：98年1月25日 陳玟琪、乙○○ 其中偽造「陳玟琪」名義為發票人及填載虛假之身分證字號「Z000000000」部分  二 698372 35600元 發票日為：94年1月25日到期日為：98年1月25日 陳玟琪、乙○○ 其中偽造「陳玟琪」名義為發票人及填載虛假之身分證字號「Z000000000」部分 


附表二：偽造領款收據之附表

編號 領款收據卷內位置對照 所載金額（新臺幣） 書立日期 出具領款收據之人 應予沒收部分  一 99年偵字第415號卷內第5頁之領款收據 35600元 94年1月25日 陳玟琪 其中偽造「陳玟琪」名義之署押部分  二 99年偵字第415號卷內第6頁之領款收據 35600元 94年1月25日 陳玟琪 其中偽造「陳玟琪」名義之署押部分 


附錄本判決論罪科刑法條：
中華民國刑法第201 條第1 項：
意圖供行使之用，而偽造、變造公債票、公司股票或其他有價證
券者，處3 年以上10年以下有期徒刑，得併科3 千元以下罰金。
中華民國刑法第210 條：
偽造、變造私文書，足以生損害於公眾或他人者，處5 年以下有
期徒刑。
中華民國刑法第216 條：
行使第210 條至第215 條之文書者，依偽造、變造文書或登載不
實事項或使登載不實事項之規定處斷。